臺灣高等法院刑事判決
110年度上易字第1060號
上  訴  人  
即  被  告  陳政瑋



選任辯護人  李柏杉律師
上列上訴人因詐欺案件，不服臺灣新竹地方法院109年度易字第3
06號，中華民國110年3月24日第一審判決（起訴案號：臺灣新竹
地方檢察署108年度偵字第11161號），提起上訴，本院判決如下
：
    主  文
上訴駁回。
    事  實
陳政瑋於民國107年12月間，因電話隨機拜訪得知樊麗君數年前
購買8個福田妙國靈骨塔位欲投資，惟均無法出售獲利，明知其
並無代樊麗君處理靈骨塔位販售事宜之真意，竟意圖為自己不法
之所有，基於詐欺取財之犯意聯絡，以立新物業有限公司業務員
之名義，與樊麗君取得聯繫，利用樊麗君年歲已長，辨別事理能
力不佳之情形下，於頻繁接觸、拜訪獲得樊麗君信任後，以可幫
助樊麗君以新臺幣(下同)800萬元出售上開靈骨塔位獲利，惟需
先繳納會計、稅務等相關費用等情，詐騙樊麗君，致樊麗君陷於
錯誤，先於108年1月2日以無摺存款6萬元至陳政瑋之台新國際商
業銀行帳號00000000000000號之帳戶，再接續於108年1月28日9
時許，向兄嫂藍月仙以其子吳秉然投資失利需用現金為由借得15
萬元，復前往○○市○○路○段00號之台新銀行提款5萬元，共計20萬
元，於同日16時許，在其位於○○市○區○○路之住處，欲交予陳政
瑋，惟因吳秉然接獲其舅母藍月仙通知樊麗君借款一事發覺有異
，而為警當場查獲。
    理  由
一、本案作為認定事實所引用被告以外之人於審判外之供述證據
    ，均未經當事人及辯護人於言詞辯論終結前聲明異議，本院
    審酌各該證據資料製作時之情況，亦無違法不當及證明力明
    顯過低之瑕疵，依刑事訴訟法第159條之5規定，認均有證據
    能力。
二、上開事實，業據上訴人即被告陳政瑋於本院審理中坦承不諱
    (本院卷第65頁)，核與證人即被害人樊麗君於警詢、偵查及
    原審審理中之證述、證人吳秉然於偵查及原審審理中之證述
    相符(偵卷第11至13頁、第49至50頁、第101頁，原審卷第17
    6至178頁、第181至184頁、第187至189頁、第191頁)，並有
    新竹市警察局第一分局扣押筆錄、扣押物品目錄表、贓物認
    領保管單、扣押物品照片(偵卷第14至16頁、第19至21頁、
    第23至24頁)、被告之立新物業有限公司名片、立新物業有
    限公司之經濟部公司資料查詢、設立登記表、變更登記資料
    表、內政部警政署反詐騙案件紀錄表、被告與樊麗君之LINE
    對話紀錄、台新國際商業銀行108年11月20日台新作文字第1
    0000000號函檢附被告帳號00000000000000號、Richart數位
    帳戶帳號00000000000000號、外幣帳號000000000000號帳戶
    之開戶資料、交易明細、台新國際商業銀行108年12月20日
    台新作文字第00000000號函檢附被告帳號00000000000000號
    108年1月2日現金存款單在卷可考(偵卷第25至31頁、第43至
    44頁、第53至83頁、第87至88頁)，足認被告上開任意性自
    白與事實相符，應堪採信。本案事證明確，被告犯行洵堪認
    定，應依法論科。　　
三、論罪
  ㈠核被告所為，係犯刑法第339條第1項之詐欺取財罪。
  ㈡被告先後向被害人詐取6萬元、20萬元，係基於同一犯意，於
    密接之時間內實施，侵害同一人之財產法益，各次行為之獨
    立性皆極為薄弱，依一般社會健全觀念，在時間差距上難以
    強行分開，以視為數個舉動之接續施行較為合理，應論以接
    續犯之一罪。又被告向被害人詐取之20萬元，依證人吳秉然
    於原審審理中證稱：等被告進入我母親住處的客廳後，我跟
    警察在外面稍待幾分鐘，然後我就在現場目睹我母親要把錢
    給被告，錢用牛皮紙袋裝著，放在桌上中間等語(原審卷第1
    87至188頁、第190頁)，足認該筆20萬元贓款尚未移歸於被
    告之實力支配範圍內，即當場為警方查獲，係屬未遂，然此
    部分與被告向被害人詐取6萬元之既遂行為間具有接續犯之
    關係，應論以一詐欺取財既遂罪。
　㈢刑法第59條規定犯罪之情狀可憫恕者，得酌量減輕其刑，其
    所謂「犯罪之情狀」，與同法第57條規定科刑時應審酌之一
    切情狀，並非有截然不同之領域，於裁判上酌減其刑時，應
    就犯罪一切情狀（包括第57條所列舉之10款事項），予以全
    盤考量，審酌其犯罪有無可憫恕之事由（即有無特殊之原因
    與環境，在客觀上足以引起一般同情，以及宣告法定低度刑
    ，是否猶嫌過重等），以為判斷。被告利用被害人年事已高
    ，辨別事理能力不佳之情形下，詐騙被害人，犯罪情節非輕
    ，侵害法益非微；又被告犯後否認犯行，迄至本院審理之初
    仍否認犯行，嗣後才坦承有罪，且迄今尚未與被害人達成和
    解、賠償被害人所受損害或取得被害人之諒解，犯後態度非
    佳，依其犯罪情狀，在客觀上尚不足以引起一般人同情；而
    詐欺取財罪之法定刑為5年以下有期徒刑、拘役或科或併科5
    0萬元以下罰金，得量處之最低刑度為有期徒刑2月、拘役或
    罰金，並無宣告法定最低刑度仍嫌過重之情形，自不得依刑
    法第59條規定酌減其刑。
四、原審以被告罪證明確，審酌被告正值壯年，未思憑正途賺取
    所需，明知無向被害人購買其所有之福田妙國靈骨塔塔位之
    真意，利用被害人急欲出脫該塔位之心態，對被害人為本案
    犯行，所為實應予嚴懲；且被告犯後飾詞否認，未見有何反
    省及悔意，亦未與被害人達成和解，犯後態度非佳；兼衡被
    告自述其高中畢業之智識程度，未婚無子女，案發迄今與父
    母同住，案發時是在立新物業有限公司工作，目前在家人的
    雜貨店擔任外送，經濟狀況小康(原審卷第207頁)；暨其犯
    罪之動機、目的、手段、前已有相同類型詐欺案件分別經法
    院判刑確定之素行、本案實際詐得金額為6萬元及檢察官具
    體求刑與被害人對本案之意見(原審卷第211頁)等一切情狀
    ，量處有期徒刑6月，並諭知易科罰金之折算標準。又檢察
    官雖具體求刑有期徒刑8月，然以原判決及起訴書就被告本
    案犯罪所得認定均為6萬元觀之，稍嫌過重，爰酌情量處如
    主文所示之刑，併予敘明。另說明：㈠按犯罪所得，屬於犯
    罪行為人者，沒收之。前2項之沒收，於全部或一部不能沒
    收或不宜執行沒收時，追徵其價額，刑法第38條之1第1項前
    段、第3項分別定有明文。本案未扣案之6萬元，為被告本案
    犯行之犯罪所得，為貫徹任何人均不能保有犯罪所得之立法
    原則，自應依前揭規定對之宣告沒收，並於全部或一部不能
    沒收或不宜執行沒收時，追徵其價額。㈡按供犯罪所用之物
    ，屬於犯罪行為人者，得沒收之。前2項之沒收，於全部或
    一部不能沒收或不宜執行沒收時，追徵其價額，刑法第38條
    第2項前段、第4項分別定有明文。被告於案發時係使用其所
    有之蘋果廠牌IPHONE XR智慧型手機(含門號0000000000號SI
    M卡1張)1支，以電話或手機內通訊軟體Line與被害人聯繫等
    節，業據被告於原審審理中供陳明確（原審卷第206至207頁
    ），堪認上開手機屬被告所有並供其實施本案犯行所用之物
    ，爰依前揭規定對之宣告沒收。又因該手機原經警扣案，嗣
    已發還被告等節，有扣押物認領保管單附卷可查(偵卷第23
    頁)，是該手機既已發還而未經扣案，自應依刑法第38條第4
    項規定，併諭知於全部或一部不能沒收或不宜執行沒收時，
    追徵其價額。核其認事用法俱無違誤，量刑及沒收尚屬允當
    。
五、被告上訴意旨固請求依刑法第59條規定酌減其刑並從輕量刑
    等語。惟被告本件犯行無從依刑法第59條規定酌減其刑，已
    如前述。又刑之量定，屬為裁判之法院得依職權自由裁量之
    事項，量刑判斷當否之準據，應就判決之整體觀察為綜合考
    量，不可摭拾其中片段，遽予評斷，倘以行為人之責任為基
    礎，並審酌刑法第57條各款所列情狀，客觀上並未逾越法定
    刑度或濫用其權限，即不得任憑主觀意思，指摘為違法。原
    審業以被告責任為基礎，斟酌刑法第57條所列各款事項而為
    量刑，核其量定之刑罰，已兼顧相關有利與不利之科刑資料
    為綜合考量，既未逾越法定刑度，亦未濫用自由裁量之權限
    ，且無違背公平正義、責罰相當等原則，屬裁量權之適法行
    使，難認有何不當。被告上訴請求依刑法第59條規定酌減其
    刑及從輕量刑，均無理由，應予駁回。
據上論斷，應依刑事訴訟法第368條，判決如主文。
本案經檢察官黃騰耀到庭執行職務。
中　　華　　民　　國　　110 　年　　8 　　月　　3 　　日
                  刑事第二十五庭審判長法  官 邱滋杉
                                      法  官 陳彥年
                                      法  官 文家倩
以上正本證明與原本無異。
不得上訴。
                                      書記官 桑子樑
中　　華　　民　　國　　110 　年　　8 　　月　　3 　　日
附錄：本案論罪科刑法條全文　　　　　　　　　　　　　　　
中華民國刑法第339條
意圖為自己或第三人不法之所有，以詐術使人將本人或第三人之
物交付者，處5年以下有期徒刑、拘役或科或併科50萬元以下罰
金。
以前項方法得財產上不法之利益或使第三人得之者，亦同。
前二項之未遂犯罰之。